臺灣桃園地方法院民事判決　九十二年度訴字第二三二號
　　原　　　告　　丁○○
　　訴訟代理人　　紀亙彥律師
　　複　代理人　　鈕則慧律師
　　被　　　告　　乙○○
　　　　　　　　　辛○○
　　　　　　　　　戊○○
　　　　　　　　　己○○○
　　　　　　　　　甲○○○
　　　　　　　　　壬○○
　　　　　　　　　庚○○
　　訴訟代理人　　丙○○
右當事人間請求分割共有物事件，於民國九十三年八月三日辯論終結，本院判決如左
：
    主      文
兩造共有坐落桃園縣中壢市○○段一六四地號土地，依下列方法分割：如附圖所示，
編號Ａ部分面積六六．六平方公尺、編號Ｄ部分面積二二平方公尺、編號Ｅ部分面積
一二．二平方公尺，歸原告、被告戊○○依應有部分各二分之一維持共有；編號Ｅ部
分面積九‧八平方公尺、編號Ｆ部分面積二二平方公尺、編號Ｇ部分面積二二平方公
尺、編號Ｈ部分面積二二平方公尺、編號Ｉ部分面積二二平方公尺及編號Ｂ部分面積
三平方公尺歸被告乙○○所有；編號Ｃ部分面積二‧五平方公尺及編號Ｊ部分面積八
平方公尺歸被告辛○○所有；編號Ｊ部分面積三十平方公尺及編號Ｃ部分面積九‧九
平方公尺，歸被告己○○○、甲○○○、壬○○及庚○○依應有部分各為十九分之四
、十九分之五、十九分之五、十九分之五維持共有。
訴訟費用由被告戊○○負擔五分之一，被告乙○○負擔五分之二，被告己○○○負擔
三十分之一、被告辛○○、甲○○○、壬○○、庚○○各負擔一百二十分之五，餘由
原告負擔。
    事      實
甲、原告方面：
一、聲明：如主文所示。
二、陳述：
（一）坐落於桃園縣中壢市○○段一六四地號土地係兩造所共有，原告丁○○應有部
      分為五分之一、被告戊○○、乙○○、辛○○、己○○○、呂劉秀琴、壬○○
      及庚○○應有部分各為五分之一、五分之二、一二○分之五、三十分之一、一
      二○分之五、一二○分之五、一二○分之五，雖系爭土地地目為旱，惟其使用
      分區屬桃園縣中壢平鎮都市擴大修訂計畫之住宅區，應無法令限制不得分割情
      事存在，又部分共有人雖繼承前手劉江柏而有分管協議存在，然未有不分割約
      定，該分管協議應無礙共有人分割請求權之行使，為此，爰依民法第八百二十
      三條第一項之規定，准依聲明所載方式分割系爭土地。
（二）附圖Ｊ部分現由被告己○○○等人使用；而被告戊○○與原告係父子關係，依
      被告戊○○出具之同意書所載，其願與原告就分割後分得土地及位置，依原應
      有部分比例維持共有；另被告辛○○未能出面協議，致兩造間無法協議分割，
      茲因附圖Ｊ部分現由被告己○○○等人使用，故建議被告辛○○分得複丈成果
      圖所示Ｃ及Ｊ部分較為妥適。
（三）系爭土地上建物係他人無權占用而為建築，建物起造人於建築之初是否以系爭
      土地作為法定空地申請使用執照，由桃園縣中壢市公所檢送之建物使用執照資
      料仍無法查知，而管轄之地政事務所人員亦無法確定是否屬法定空地。
三、證據：提出分割示意圖、土地登記謄本、都市計劃使用分區證明書、土地分管協
    議書、地籍圖及同意書各乙份為證，並聲請函調系爭土地上建物之使用執照。
乙、被告乙○○方面：
一、聲明：同意原告聲明所載分割方案。
二、陳述：兩造共有系爭土地且未有不分割協議。系爭土地自民國六十二年起，即遭
    他人無權占用建築房屋，房屋所有人有意購買占用之土地，惟受限於舊時法令無
    法協議分割，為有效解決系爭土地之共有及建物占用問題，分割時應將建物占用
    系爭土地之面積及位置於複丈成果圖上標示清楚。
三、證據：提出地籍圖及分割圖各乙件為證。
丙、被告戊○○、己○○○、甲○○○、壬○○及庚○○方面：未於最後言詞辯論期
    日到場，據其之前到場之聲明及陳述略以：
一、聲明：同意原告所提分割方案。
二、陳述：被告己○○○、甲○○○、壬○○及庚○○就所分得之土地願意按原應有
    部分比例維持共有。
三、證據：未提出任何證據，亦未聲請傳喚證人。
丁、被告辛○○方面：被告辛○○未於言詞辯論期日到場，亦未提出書狀作何聲明或
    陳述。
戊、本院依職權履勘現場，並囑託桃園縣中壢地政事務所測量人員依原告所提分割方
    案製作土地複丈成果圖，另依原告聲請向桃園縣中壢市公所及桃園縣政府建設局
    函調六十五年桃中市建使字第四九五號、桃中市建使字第五四八號、桃中市建使
    字第五○七號及桃中市建使字第五一二號使用執照。
    理      由
一、本件被告辛○○、戊○○、己○○○、甲○○○、壬○○及庚○○未於最後言詞
    辯論期日到場，核均無民事訴訟法第三百八十六條所列各款情形，應依原告之聲
    請，由其一造辯論而為判決。
二、本件原告起訴主張：系爭土地為兩造所共有，兩造並無不分割之協議，系爭土地
    亦無不能分割之原因，惟因被告辛○○未出面協議，致無從協議分割，爰依民法
    第八百二十三條之規定，訴請判決如聲明所示等語。被告戊○○、乙○○、己○○○、甲○○○、壬○○、庚○○則均同意依原告所提之分割方案就系爭土地為
    分割。
三、原告主張系爭土地為兩造所共有，且兩造間並無不分割之協議，系爭土地亦無因
    物之使用目的不能分割之情形，而兩造間因被告辛○○未出面協議，無從為協議
    分割之事實，業據提出土地登記謄本為證，並為被告乙○○、戊○○、己○○○
    、呂劉秀琴、壬○○及庚○○所不爭執，自堪信為真實。
四、按各共有人得隨時請求分割共有物，但因物之使用目的不能分割，或契約訂有不
    分割之期限者，不在此限，民法第八百二十三條第一項定有明文；又按共有物分
    割之方法，不能協議決定者，法院得因任何共有人之聲請，命以原物分配於各共
    有人，同法第八百二十四條第二項第一款亦定有明文。本件兩造共有之系爭土地
    ，既無因物之使用目的不能分割之情形，復無不為分割約定，且兩造前未能協議
    決定分割方法，則揆諸上揭規定，原告請求裁判分割，即屬有據。原告又主張系
    爭土地之分割方法以如附圖所示，編號Ａ部分面積六六．六平方公尺、編號Ｄ部
    分面積二二平方公尺、編號Ｅ部分面積一二．二平方公尺，歸原告、被告戊○○
    依應有部分各二分之一維持共有；編號Ｅ部分面積九‧八平方公尺、編號Ｆ部分
    面積二二平方公尺、編號Ｇ部分面積二二平方公尺、編號Ｈ部分面積二二平方公
    尺、編號Ｉ部分面積二二平方公尺及編號Ｂ部分面積三平方公尺歸被告乙○○所
    有；編號Ｃ部分面積二‧五平方公尺及編號Ｊ部分面積八平方公尺歸被告辛○○
    所有；編號Ｊ部分面積三十平方公尺及編號Ｃ部分面積九‧九平方公尺，歸被告
    己○○○、甲○○○、壬○○及庚○○依原應有部分比例維持共有為適當。經查
    ，系爭土地為一細長條狀之土地，除靠近南方一端由被告沈劉蔥妹所有建物占用
    外，其餘部分均係遭他人占用建屋等情，為兩造所不爭執，並經本院履勘現場無
    誤，製有勘驗筆錄在卷可佐，依原告主張之分割方案，係將被告己○○○占用之
    系爭土地南端分歸有親戚關係之被告己○○○等人共有，被告戊○○、乙○○復
    就受分配系爭土地北端及中段部分，表示同意，應認原告所主張之分割方法，已
    兼顧各共有人之利益而無何不適當之處，是本院斟酌各共有人之利害關係、使用
    情形、共有物之性質及價值、經濟效用、公平經濟原則等情事，認依上開分割方
    案為分割，尚屬可採。
五、從而，原告依民法第八百二十三條第一項之規定，訴請判決系爭土地之分割方法
    應如附圖所示，編號Ａ部分面積六六．六平方公尺、編號Ｄ部分面積二二平方公
    尺、編號Ｅ部分面積一二．二平方公尺，歸原告、被告戊○○依應有部分各二分
    之一維持共有；編號Ｅ部分面積九‧八平方公尺、編號Ｆ部分面積二二平方公尺
    、編號Ｇ部分面積二二平方公尺、編號Ｈ部分面積二二平方公尺、編號Ｉ部分面
    積二二平方公尺及編號Ｂ部分面積三平方公尺歸被告乙○○所有；編號Ｃ部分面
    積二‧五平方公尺及編號Ｊ部分面積八平方公尺歸被告辛○○所有；編號Ｊ部分
    面積三十平方公尺及編號Ｃ部分面積九‧九平方公尺，歸被告己○○○、甲○○○、壬○○及庚○○依應有部分各為十九分之四、十九分之五、十九分之五、十
    九分之五維持共有，為有理由，應予准許。
六、末按訴訟費用，由敗訴之當事人負擔；因共有物分割、經界或其他性質上類似之
    事件涉訟，由敗訴當事人負擔訴訟費用顯失公平者，法院得酌量情形，命勝訴之
    當事人負擔其一部，民事訴訟法第七十八條、第八十條之一定有明文。本件固為
    原告勝訴之判決，惟本件既屬共有物分割事件涉訟，兩造於訴訟上之所為，又未
    徒增不必要之費用，且判決結果對兩造之權利亦各屬有利，是由敗訴之被告負擔
    全部訴訟費用者，顯失公平，本院酌量此情形，認本件訴訟費用應由兩造各依其
    就系爭土地所有權應有部分之比例分擔，始為公允。
七、據上論結，本件原告之訴為有理由，依民事訴訟法第三百八十五條第一項前段、
    第七十八條、第八十條之一，判決如主文。
中　　　華　　　民　　　國　　九十三　　年　　　八　　　月　　　十七　　日
                                臺灣桃園地方法院民事第一庭
~B法　　　官　賴惠慈
右為正本係照原本作成
如對本判決上訴，須於判決送達後廿日內向本院提出上訴狀
中　　　華　　　民　　　國　　九十三　　年　　　八　　　月　　　十七　　日
~B法院書記官　王曉雁
